【裁判字號】    92,交上易,133
【裁判日期】    920625
【裁判案由】    過失傷害
【裁判全文】
臺灣高等法院刑事判決                          九十二年度交上易字第一三三號
    上  訴  人  臺灣台北地方法院檢察署檢察官
    被      告  甲○○
右上訴人因被告過失傷害案件，不服臺灣台北地方法院八十九年度交易字第一九七號
，中華民國九十二年一月三十日第一審判決（起訴案號：臺灣台北地方法院檢察署八
十九年度調偵字第一五六號）提起上訴，本院判決如左：
    主  文
上訴駁回。
    理  由
一、公訴意旨略以：被告甲○○於民國八十八年十月二十五日上午十時二十五分許，
    駕駛車牌號碼Ｖ六─六０六九號自用小貨車，在臺北市○○街二五七號前時，見
    前方有貨車因下貨而佔用車道，為便利對向車輛通過，乃將車暫停於路旁，待對
    向車輛通過後，因車前尚有停放其他機車，無法順利直行，故欲倒車以便繼續前
    進時，其應注意汽車倒車時，須注意其他行人，且依當時情形，又無不能注意之
    情形，乃竟疏於注意，貿然倒車，撞及當時正穿越過馬路行經該車後方之行人乙
    ○○，致乙○○因此受有多處挫傷及右手肘外傷之傷害，乙○○隨即上前找甲○
    ○理論，並出手將該車左後照鏡打破（乙○○涉嫌毀損部分，已由本院八十九年
    度簡上第三三九號為有罪判決確定）因認被告涉有刑法第二百八十四條第一項前
    段過失傷害之罪嫌。
二、按犯罪事實應依證據認定之，無證據不得推定其犯罪事實，刑事訴訟法第一百五
    十四條定有明文，又認定不利於被告之事實，須依積極證據，苟積極證據不足為
    不利於被告事實之認定時，即應為有利於被告之認定，更不必有何有利之證據，
    最高法院三十年上字第八一六號著有判例可資參照；且告訴人之告訴，係以使被
    告受刑事訴追為目的，是其陳述是否與事實相符，仍應調查其他證據以資審認；
    被害人之陳述如無瑕疵，且就其他方面調查又與事實相符，固足採為科刑之基礎
    ，倘其陳述尚有瑕疵，則在未究明前，遽採為論罪科刑之根據，即難認為適法；
    告訴人以使被告受刑事處分為目的，所陳被害情形，以及對於被告之攻擊，必須
    無瑕疵可指，而就其他方面調查又與事實相符者，始得資為判決之基礎，迭經最
    高法院五十二年台上字第一三００號、八十三年度台上字第九八九號、五十五年
    度台上字第一七號、七十九年度台上字第三九二三號、八十一年度台上字第三五
    三九號闡釋甚明。
三、本件公訴意旨認被告甲○○涉有刑法第二百八十四條第一項前段過失傷害人罪嫌
    ，無非係以告訴人乙○○之指訴，證人即當時路過之路人魯寶霖到庭證稱：伊那
    天看到告訴人彎著腰低著頭，有路人在旁觀等語，並有長庚醫院診斷證明書，足
    見傷單上之傷勢確有可能係被告倒車時所造成，另衡情告訴人與被告素昧平生，
    毫無怨隙，若非告訴人之車確有碰撞到告訴人，告訴人豈會無故上前找被告理論
    ，甚至憤而出手打破其車後照鏡等情執為論據；訊之被告固不否認於右揭時、地
    駕駛前揭車牌號碼之自用小貨車，在其前揭肇事地點倒車時，告訴人突然上前理
    論，伊遂停車並下車察看，然堅決否認有因過失致告訴人受傷之犯行，並以：當
    日伊所駕駛之車輛並未碰撞告訴人，且據其當日所見告訴人並未受傷，告訴人驗
    傷單所載之內容與被告無涉，且告訴人因行車糾紛與之爭執時竟順手拍擊其車駕
    駛座左照後鏡致使受損等語。
四、經查：
(一)、被告於八十八年十月二十五日上午十時二十五分許，駕駛車牌號碼Ｖ六─六０六
    九號自用小貨車，在臺北市○○街二五七號前因倒車與告訴人發生行車事故糾紛
    ，告訴人上前理論時，順手拍被告所駕駛車輛駕駛座旁左照後鏡致使受損，被告
    與告訴人遂在現場發生爭執，嗣報警處理等節，業據被告於警局詢問、檢察官偵
    察、原審暨本院審理時均坦認無訛，除事發地點，告訴人於原審審理時改稱在錦
    州街二六一號外，其餘事發經過與告訴人所訴情節大致相符，另告訴人所涉毀損
    被告車輛左側照後鏡部分，業據臺灣臺北地方法院臺北簡易庭於八十九年十月六
    日判處告訴人罰金三百元，並經該院於九十一年十月三十一日以八十九年度簡上
    字第三三九號將之上訴駁回確定，此有判決書內容二份在卷可參。
(二)、告訴人雖一再指稱因被告所駕車輛倒車不慎與之發生碰撞，致其跌落地面受有多
    處挫傷及右手肘外傷之傷害，並提出長庚醫院診斷證明書一紙為憑，然告訴人之
    指述不僅非無瑕疵，且無證據以實其說，蓋因：(1)告訴人於事故發生當日在警局
    指述：「我在今（二十五日）上午十時二十分許，在北市○○街二五七號前，遭
    人開車撞傷，當時我正要過馬路時，忽然有一輛自小客貨車Ｖ六─六０六九倒車
    撞到我受傷。」及稍晚於警局詢問時指稱：「但是因為甲○○倒車撞到我，我跌
    倒之後爬起來上前至駕駛座找他理論，第一句話問他：撞到人了你知不知道。他
    回答：不知道。第二句問他：你倒車要看後照鏡啊！此時我是順便用右手拍拍他
    的後照鏡，就這樣他的後照鏡破掉了。」八十九年三月九日於檢察官偵查時則稱
    ：「他倒車撞我，我跌倒爬起來，他的車仍在倒車，我手舉起來要保護自己右手
    肘碰到左前方之後照鏡，我跌倒後爬起來時在他後照鏡旁邊。」另於九十年十二
    月十日原審審理時則稱：「‧‧‧我先走出店面，我順時鐘轉身大約轉到將近一
    百八十度就被被告的車尾撞倒了，我整個人撞飛三尺。」故告訴人對於如何與被
    告所駕駛之車輛發生碰撞，而碰撞後究竟「係在被告車輛後照鏡旁邊」抑或「撞
    飛三尺」，是告訴人所述，非唯反覆不一，與常情多所齟齬，且無任何證據可資
    佐憑，而證人即當時路過之路人魯寶霖雖於檢察官八十九年三月二十三日偵訊筆
    錄到庭證稱：「‧‧‧我那天唯一看到的是桂先生彎著低著頭，有路人在旁觀，
    我只是路過，過馬路就走了」等語，證人魯寶霖與被告並無親誼故舊，衡情應無
    偏頗迴護被告之可能或必要，是由前揭證人所言，並無證據足認當日被告所駕車
    輛曾與告訴人之身體發生擦撞。(2)再告訴人所有前揭擦傷、挫傷等傷勢，有告訴
    人診斷證明書及原審依職權調閱之告訴人當日就診病歷資料影本在卷可考，然此
    已為被告所否認，並辯稱：告訴人當時衣著短袖、短褲及脫鞋，伊當時並未見其
    有傷等語，此與當時負責製作系爭交通事故筆錄之警員蔡瑞賢於原審到庭證述：
    「（問：筆錄上說右手肘有受傷，你是否有看到他受傷？）那是他自稱的，我那
    時候看不出來他有明顯的外傷，也沒有流血，所以看不出來」、「（問：是否有
    看他受傷的部分？）有，但是沒有看出他有受傷的跡象。」等語互核相符，復審
    酌告訴人於八十九年三月九日偵訊筆錄自陳：「他碰到我跌倒，但身體沒事，是
    後來爬來時右手肘碰到後照鏡才受傷。」等語，則告訴人所受傷勢起因非只一端
    ，亦有可能於其自身拍打被告車輛之後照鏡所致，與被告之駕駛行為並無任何因
    果關係。至檢察官上訴意旨另謂，本案於提起公訴前，業經告訴人就同一犯罪事
    實向臺灣臺北地方法院提起自訴，故本案應依法為不受理諭知云云，然查，自訴
    人係於八十九年七月三日始向臺灣臺北地方法院自訴被告誣告、偽證、傷害等罪
    之案件，業經該院判決被告被訴誣告罪部分無罪，被訴傷害罪部分因本案當時業
    經檢察官於八十八年十二月三十一日開始偵查並提起公訴在先（八十九年六月二
    十三日）尚在原審審理中，而諭知不受理判決，此有臺灣臺北地方法院八十九年
    自字第五七０號判決附卷可稽，是本案並無重行起訴之情形，公訴人容有誤會，
    併此敘明。
五、綜上所述，本件告訴人之指述非無瑕疵可指，且無證據足認被告所駕車輛與告訴
    人發生擦撞，退一步言之，縱如告訴人所稱碰撞一節屬實，亦難認告訴人所受傷
    勢起因於其自身遭被告倒車不慎所撞及，此外復查無其他證據足認被告確有其他
    過失傷害人之犯行，不能證明被告犯罪，依法自應為無罪之諭知。
六、原審以調查證據結果，斟酌全辯論意旨，認不能證明被告犯罪，而為被告無罪之
    諭知，核無不當，檢察官上訴意旨仍執前詞認應成立犯罪，指摘原判決不當，為
    無理由，應予駁回。
據上論斷，應依刑事訴訟法第三百六十八條，判決如主文。
本案經檢察官朱兆民到庭執行職務。
中      華      民      國    九十二    年      六      月    二十五    日
                              臺灣高等法院交通法庭
                                  審判長法  官  陳  祐  治
                                        法  官  王  炳  梁
                                        法  官  楊  炳  禎
右正本證明與原本無異。
不得上訴。
                                        書記官  廖  素  花
中      華      民      國    九十二    年      六      月    二十七    日


司法院資訊處製作；財團法人民間司法改革基金會備份。
